【裁判字號】    95,抗,38
【裁判日期】    950308
【裁判案由】    本票裁定
【裁判全文】
臺灣桃園地方法院民事裁定                95年度抗字第38號
抗  告  人  甲○○
代  理  人  乙○○
上列抗告人因與相對人日盛國際商業銀行股份有限公司間聲請本
票裁定事件，對於中華民國95年1月11日本院簡易庭95年度票字
第540號第一審裁定，提起抗告，本院裁定如下：
    主  文
抗告駁回。
抗告程序費用由抗告人負擔。
    理  由
一、按「在票據上簽名者，依票上所載文義負責。」、「執票人
    向本票發票人行使追索權時，得聲請法院裁定後強制執行。
    」，票據法第5 條第1 項、第123 條分別定有明文。且按本
    票執票人，依票據法第123 條規定，聲請法院裁定許可對發
    票人強制執行，係屬非訟事件，此項聲請之裁定及抗告法院
    之裁定，僅依非訟事件程序，以審查強制執行許可與否，並
    無確定實體上法律關係存否之效力，如發票人就票據債務之
    存否有爭執時，應由發票人提起確認之訴，以資解決，最高
    法院57年台抗字第76號判例足資參照。
二、抗告意旨略以：
（一）抗告人於民國92年5 月就其所有門牌號碼為桃園縣桃園市
      ○○路660 號10樓之17之房屋為相對人設定抵押後，於92
      年6 月12日繳付本息，至94年12月，共31期已全部繳清。
      查兩造間債權債務關係成立於92年5 月12日之實際撥款日
      ，惟相對人聲請本票裁定之本票發票日卻為兩造尚無借貸
      關係之92年4 月14日。且相對人未足額撥款，亦未補寄借
      貸合約，實有失誠信原則，未善盡維護客戶信譽及權益義
      務。
（二）一般銀行對長期貸款客戶，為維持定期定額正常繳款，均
      信守3 要件：(1)如調高定額必事先告知客戶應繳金額及調
      高原因（如利息變動）；(2)預留寬延期供客戶從容籌繳；
      (3)如延遲過久致生違約金，應在存簿中明列金額。惟抗告
      人自兩造間借貸成立後均按期繳付本息，自92 年 至94年
      間相對人均無調高利息之通知，亦未寄送年度結算，直至
      94年11月經抗告人要求，相對人始補寄1 至31期本息繳付
      結算紀錄。抗告人始知相對人分別於93年10月、12月及94
      年5 月、10月共4 次調高利息，惟均未通知抗告人。且相
      對人直接將抗告人已繳或預繳款中先予扣除違約金，再歸
      咎於抗告人繳存不足，再按全數未繳計扣違約金，事後亦
      不告知違約金均被包藏在已扣繳本息中合併計算，使抗告
      人繼續違約而不自知。
（三）另相對人之計息法係兩頭算，例如計息起訖日自上月12日
      起至次月12日止，惟一般足月計日係上月12日計至本月11
      日為一足月，上下二月同日計算月息，月小多1 天，大月
      超收2 天息。而長期性貸款每年均應發給客戶一份結算（
      收付）明細表以供客戶明瞭已繳本息，及尚欠多少本金。
      相對人92年至93年期間從未寄發。
（四）相對人於94年11月23日函知抗告人於94年10月再調高利息
      後之應繳本息為新臺幣（下同）8,965 元，故94年10月預
      繳11月款扣除違約金後尚不足115 元，抗告人除認罰外，
      同時再預繳94年12月之應繳本息合計9,100 元，結清1 至
      31期之房屋貸款。詎抗告人上開補繳及預付之款，又因逾
      期被扣違約金，致94年12月預繳金額再生不足。而相對人
      於94年11月18日以平信發函通知，距抗告人寬限期僅餘1
      天，未在每月12日前告知抗告人，實已侵害抗告人之居住
      權及信譽。
（五）鈞院95年度票字第540 號民事裁定，僅憑一造片面之詞即
      為裁定，而上開裁定本票之金額為200 萬元，鈞院另一裁
      定即95年度拍字第59號拍賣抵押物裁定之抵押權為240 萬
      元，倘上揭2 裁定皆各自依法強制執行，抗告人勢將陷於
      絕境。而依民法第148 條及非訟事件法第16條規定，法院
      應依職權調查事實及必要證據，以確定本票執有人為何執
      有未填到期日也未視為發票日之本票。且實際撥款日之時
      、地及受款人，應以證據證明其為合法債權人，並應詢問
      發票人是否確有此事，始符合上開規定，否則即屬失職而
      擅作成不法之裁定，是以鈞院95年度票字第540 號裁定顯
      有違法等語。並提出本院簡易庭通知書1 紙、本院95年度
      票字第540 號民事裁定1 份、綜合存款簡章1 紙、存褶2
      紙、行政院勞工委員會函1 紙、土地及建物謄本各1 紙、
      各期繳款收付明細1 份、相對人函1 紙、抗告人致相對人
      函2 紙、簡報1 份（均為影本）為證。
三、經本院依形式上審核相對人於原審執以聲請裁定准予強制執
    行之本票影本（見原審卷第4 頁），其形式上已經記載表明
    其為本票之文字、一定之金額、受款人、無條件擔任支付、
    付款地、發票人、發票舞年、月、日等事項，是並無不應准
    許之情形，原審據以為許可強制執行之裁定，於法尚無不合
    。抗告人前揭抗辯事由縱係屬實，仍無足影響原審裁定之結
    果。另抗告人與相對人間縱有何實體上法律關係之爭執，依
    首揭說明，亦應由抗告人另行提起訴訟，以資解決，並非本
    件非訟程序所得審究。從而，本件抗告，為無理由，應予駁
    回。
四、依非訟事件法第46條、第21條第2 項，民事訴訟法第495 條
    之1 第1 項、第449 條第1 項、第95條、第78條，裁定如主
    文。
中    華    民    國    95    年    3     月     8    日
                  民事第二庭  審判長法  官  劉克聖
                                    法  官  石有為
                                    法  官  張震武
以上正本係照原本作成
本裁定除以適用法規顯有錯誤為理由，並經本法院許可外，不得
再抗告。如提起再抗告，應於收受本裁定送達後10日內向本院提
出再抗告狀，並繳納再抗告費新臺幣1,000 元。
中    華    民    國    95    年    3     月     8    日
                                    書記官  李家


司法院資訊處製作；財團法人民間司法改革基金會備份。
